臺灣高等法院高雄分院刑事判決　　　　　　　　九十一年度上更(一)字第二七六號
　　上　訴　人
　　即　被　告　甲○○
　　指定辯護人　本院公設辯護人孫妙岑
右上訴人因違反毒品危害防制條例案件，不服台灣屏東地方法院八十九年度訴字第六
三七號中華民國九十年九月五日第一審判決（起訴案號：台灣屏東地方法院檢察署八
十九年度偵字第五六○一號），提起上訴，經判決後，由最高法院發回更審，本院判
決如左：
      主  文
原判決撤銷。
甲○○非法販賣化學合成麻醉藥品，處有期徒刑伍年，褫奪公權參年。
      事  實
一、甲○○意圖營利，於民國八十七年三月三日下午四、五時許，在屏東市○○路五
    十八號國仁醫院門口前，以新台幣（下同）二千元之價格，非法販賣化學合成麻
    醉藥品安非他命一小包毛重０‧五公克予王天福。嗣於八十七年三月六日十二時
    三十分許，在屏東市○○路五十八號三樓至四樓樓梯間，甲○○因為警盤查，乃
    自動交出與本案無涉之化學合成麻醉藥品安非他命二包合計毛重一．二五公克，
    經警旋至屏東市○○路五十八號四樓之十一甲○○租屋處，當場查得黃宏財及王
    天福正欲施用化學合成麻醉藥品安非他命，並扣得化學合成麻醉藥品安非他命六
    小包合計毛重八‧一三公克、吸食器二組及酒精燈一個，始查知上情。
二、案經屏東縣警察局屏東分局報告臺灣屏東地方法院檢察署檢察官偵查起訴。
      理  由
一、訊據上訴人即被告甲○○（下稱被告）否認有右揭犯行，辯稱其並未販賣安非他
    命予王天福，然王天福受警脅迫，才指認其販賣安非他命等語。
二、經查：
    (一)右揭事實，業據證人王天福於警訊證稱：「（問：你向甲○○購得幾次安非他
      命？數量為何？）只有一次。她一包是一公克，賣三千五百元，但我只有二千
      元，所以只買了約○．五公克之安非他命。」、「於八十七年三月三日下午十
      六時至十七時左右，在屏東市國仁醫院前（購買安非他命）。」等語（見警卷
      第十六頁反面），復於偵查中證稱：「我在八十七年三月三日下午四、五時許
      ，在屏市國仁醫院前有向她買一小包安，代價二千元。」等語明確（見臺灣屏
      東地方法院八十七年度偵字第一六八五號卷第六頁）。
    (二)被告固辯稱王天福係受警脅迫，才指認其販賣安非他命等語。然被告於警訊、
      偵查及原審法院初訊時，均僅否認有販賣安非他命之情事，並無提及證人王天
      福曾遭警威脅、利誘而為不實陳述等情事，嗣於原審九十年六月二十七日訊問
      時，始辯稱證人王天福於警訊所為陳述係遭警威脅、利誘等語，其真實性已非
      無疑。又證人王天福於偵查中，並未陳述有遭警脅迫之情，而證人即員警唐民
      華於原審及本院前審調查時，亦均證稱王天福於警訊之陳述及指認，係本於自
      由意思所為，並無施以威脅、利誘之情事等語在卷（見原審卷第二００頁、本
      院上訴卷第四五頁）。被告所辯證人王天福受警脅迫一節，即無可採。再證人
      王天福為警查獲後採尿送檢驗，確呈安非他命陽性反應，有屏東縣衛生局屏縣
      衛檢六字第八七００五三號檢驗通知書及姓名對照表可按（八十七年度偵字第
      一六八五號偵查卷第三六、三七頁），另參以被告供述其與證人王天福間無仇
      隙等語（見警卷第五頁、原審卷第一六七頁），而證人王天福於偵查中亦證述
      為警查獲當日，並未向被告購買安非他命等語（見偵卷第六頁），足認證人王
      天福苟無向被告購買安非他命一次，應無故予誣指之理。從而證人王天福指述
      向被告購買安非他命施用之情，應堪採信。
    (三)被告係以一公克三千元之代價購得安非他命之情，已經被告於警訊及原審審理
      中供述明確（見警卷第四頁反面、原審卷第一六八頁）。另證人王天福於警訊
      供稱被告販賣一公克安非他命價格為三千五百元，其僅有二千元，故購買約０
      ．五公克安非他命等語（見警卷第十六頁反面）。足見被告有販賣安非他命賺
      取差價之事實，被告有營利之意圖，洵足認定。
    綜上所述，被告販賣安非他命，事證明確，犯行堪以認定。
三、查安非他命屬中樞神經興奮劑，具有輕微之成癮性，服用後會產生依賴性、耐藥
    性，並引起不安、頭昏、顫抖、亢進性反應、失眠、焦慮、譫妄、慢性中毒、精
    神障礙、類似精神分裂症之錯覺、幻覺、妄想及伴有行動與性格異常等副作用，
    其劑量增大時，甚或會導致死亡；而其慣用者，由於精神錯亂，更具有暴力攻擊
    及反社會行為等傾向，情況極為嚴重；尤以戒解不易，其毒害不在煙毒之下，乃
    經行政院衛生署於七十九年十月九日以衛署藥字第九Ｏ四一四二號公告列入修正
    前麻醉藥品管理條例第二條第四款所定「化學合成麻醉藥品」管理，並禁止非法
    持有、吸用及販賣。被告違反規定，非法販賣，係犯修正前麻醉藥品管理條例第
    十三條之一第二項第一款之非法販賣化學合成麻醉藥品罪。被告行為後，毒品危
    害防制條例固於八十七年五月二十日公布施行，並將安非他命列為第二級毒品管
    制，且依該條例第四條第二項規定，販賣第二級毒品者，處無期徒刑或七年以上
    有期徒刑，得以併科新台幣七百萬元以下罰金。惟比較新舊法，以行為時之麻醉
    藥品管理條例第十三條之一第二項第一款之製造化學合成麻醉藥品罪之法定刑較
    輕，自應依刑法第二條第一項但書規定，適用較有利於被告之麻醉藥品管理條例
    處斷。又被告持有安非他命之低度行為，已為販賣之高度行為所吸收，故不另論
    罪。
四、原審以被告罪證明確，予以論罪科刑，固非無見，惟查：(一)被告並未販賣安非他
    命予張青香（詳後述），原審判決認被告亦有此部分犯行，尚有未合。(二)扣案之
    被告所有安非他命二包合計毛重一．二五公克及安非他命六小包合計毛重八‧一
    三公克，係被告要供己施用，業經被告陳明，扣案安非他命既非供販賣證人王天
    福之用，復查無其他證據足證係被告預供販賣所用，自與本案無涉。原審判決併
    予宣告沒收，亦有未洽。被告上訴意旨辯稱未販賣安非他命予王天福，雖無理由
    ，然被告辯稱未販賣安非他命予張青香，則有理由，自應由本院撤銷改判。爰審
    酌被告前有多次違反麻醉藥品管理條例前科，有台灣高等法院被告全國前案紀錄
    表在卷足憑，為謀取不法金錢利益，販賣化學合成麻醉藥品安非他命，危害社會
    風氣及國民健康甚巨，犯後未坦承，但僅販賣一次，數量非多等一切情狀，量處
    如主文所示之刑，並依犯罪之性質認有宣告褫奪公權之必要，併予宣告褫奪公權
    三年。扣案之安非他命二包合計毛重一．二五公克、安非他命六小包合計毛重八
    ‧一三公克、吸食器二組及酒精燈一個，因與被告販賣安非他命之犯行無涉，故
    不予宣告沒收，併予敘明。
五、公訴意旨另以：被告意圖營利，於八十七年一月底某日及同年二月七日，先後二
    次在屏東市○○路五十八號國仁醫院樓下之富山遊藝場，以一千元之價格，各非
    法販賣化學合成麻醉藥品安非他命一小包（重量不詳）予張青香。被告此部分亦
    涉犯修正前麻醉藥品管理條例第十三條之一第二項第一款之非法販賣化學合成麻
    醉藥品罪嫌。
六、公訴人認被告涉犯此部分罪嫌，係以證人張青香之指述，及扣有安非他命二包合
    計毛重一．二五公克、安非他命六小包合計毛重八‧一三公克，資為論據。惟訊
    據被告堅詞否認有此部分犯行，辯稱其曾經向警舉發張青香販賣毒品，張青香因
    而挾怨報復等語。
七、經查：
    (一)證人張青香固於警訊證稱：「（問：你總共向甲○○購買安非他命幾次）二次
      。」、「第一次為八十七年一月底左右，在屏東市○○路五八號國仁醫院樓下
      旁電動玩具店．．．向甲○○購買安非他命一小包，代價新台幣一千元成交。
      第二次約過了一星期，八十七年二月七日左右，也是以同樣購買方式，向甲○
      ○購買一小包安非他命，代價也是新台幣一千元」等語（見警卷第二十六、二
      十七頁）。然證人張青香於本院另案八十九年度上更(二)字第一二四號違反麻醉
      藥品管理條例案件審理中則證稱：「（問：你是否認識黃宏財？）認識，他是
      被告（指陳美華）的同居人．．．我在警訊錄中說買毒品之事，係我打電話給
      他（指黃宏財），請他幫我調貨的，大約有一、二次，都是黃宏財向我收錢的
      ，至於黃宏財向誰調的，我並不清楚」等語（見原審卷第一七八～一七九頁）
      。證人張青香前指述，已有不同，尚難遽信與事實相符。
    (二)被告所辯其曾經向警舉發張青香販賣毒品之情，已經證人即員警林茂松在本院
      前審調查中證稱：「我在高雄市政府少年隊任職。我以前有率隊取締過甲○○
      、黃宏財的毒品案件。」、「（問：對被告甲○○是否曾經於八十七年三月三
      日檢舉張青香有吸毒或販毒？）甲○○曾經打電話給我說張青香好像有販、吸
      毒及與一個叫羅國旺的人在屏東市國仁醫院附近大樓同居，我也曾經率隊（三
      月二日下午三時）去查獲羅國旺及張青香。所以甲○○打電話給我的時間應該
      在三月二日之前。」等語（見本院上訴卷第九十三頁）。是被告辯稱因其曾經
      向警舉發張青香販賣毒品，致遭張青香挾怨報復等語，非無可採。況被告苟於
      八十七年一月某日及二月七日二次販賣安非他命予張青香，被告必防範張青香
      外洩其販賣毒品犯行，豈有於同年三月間舉發張青香販賣毒品，而令張青香有
      挾怨報復之機？實有背常情。
    此外，復查無其他積極證據足佐被告有販賣安非他命予張青香犯行，被告此部分
    犯罪，尚屬不能證明，本應為無罪之諭知。然公訴人認此部分與上開有罪部分為
    連續裁判上一罪關係，故不另為無罪之諭知。
據上論結，應依刑事訴訟法第三百六十九條第一項前段、第三百六十四條、第二百九
十九條第一項前段、修正前麻醉藥品管理條例第十三條之一第二項第一款、刑法第十
一條前段、第二條第一項但書、第三十七條第二項，判決如主文。
本案經檢察官沈紹嘉到庭執行職務。
中    華    民    國      九十一      年      十二      月     十   日
                              臺灣高等法院高雄分院刑事第一庭
                                  審判長法官  曾永宗
                                        法官  邱永貴
                                        法官  郭玫利
右正本證明與原本無異。
如不服本判決應於收受本判決後十日內向本院提出上訴書狀，其未述上訴理由者，
並得於提起上訴後十日內向本院補提理由書狀（均須按他造當事人之人數附繕本)「
切勿逕送上級法院」。
                                      書記官  鄭靜芳
中    華    民    國      九十一      年      十二      月     十一   日
附錄本判決論罪科刑法條
麻醉藥品管理條例第十三條之一第二項第一款：
違反前條之規定，其屬於第二條第四款之麻醉藥品者，依左列規定處罰：
一、非法輸入、製造、運輸、販賣者，處五年以上有期徒刑，得併科五萬元以下罰金
。
